【裁判字號】    97,訴,2656
【裁判日期】    980226
【裁判案由】    汽車運輸業管理規則
【裁判全文】
臺北高等行政法院判決
                                      97年度訴字第2656號
                              .
原      告  乙○○
            甲○○
共同輔佐人  戊○○
被      告  交通部公路總局
代  表  人  林志明（局長）
訴訟代理人  丙○○
            丁○○
上列當事人間因汽車運輸業管理規則事件，原告不服交通部中華
民國97年7 月22日交訴字第0970035937號訴願決定，提起行政訴
訟，本院判決如下：
    主      文
原告之訴駁回。
訴訟費用由原告負擔。
    事實及理由
一、事實概要：
    (一)原告甲○○於民國（下同）97年2 月16日18時40分許，駕
      駛其兄即原告乙○○所有車牌號碼9198-DM 號自用小客車
      （下稱系爭車輛），在桃園機場第二航廈西三路前，搭載
      訴外人廖鴻寶招攬之乘客，由桃園機場至臺北市，收取車
      資新臺幣（下同）1,000 元，經內政部警政署航空警察局
      （下稱航警局）警員查獲，並以97年2 月20日航警行字第
      0970004479號函移請被告所屬新竹區監理所桃園監理站（
      下稱桃園站）處理。
    (二)桃園站乃分別以被告所屬新竹區監理所97年2 月25日交竹
      監字第52000027號、第00000000號舉發違反汽車運輸業管
      理事件通知單，舉發原告乙○○將所有系爭車輛交由駕駛
      人甲○○違規攬載乘客收取車資1,000 元，及原告甲○○
      未依規定申請計程車客運業，非法以自用小客車違規攬載
      乘客營業，由機場至台北，收取車資1,000 元，2 人均違
      反公路法第77條第2 項規定。
    (三)原告2 人於97年3 月7 日向桃園站提出申訴，桃園站以97
      年4 月10日竹監桃字第0973130392號函復略以：「…本案
      依公路法第77條第2 項之規定舉發並無不當，請駕駛人甲
      ○○先生於97年4 月30日前持本函至本站2 樓第4 股（違
      規裁罰）或購買郵政匯票連同本函逕寄本站繳納5 萬元結
      案，以免逾期加重處分；另車主乙○○先生請於97年4 月
      30日前繳送9198-DM 號車號牌2 面及行照1 枚至本站執行
      吊扣牌照2 個月之處分，以免逾期加重處分…」。原告不
      服，於97年4 月30日提起訴願。
    (四)被告嗣就桃園站舉發之上開違規事實，以原告違反汽車運
      輸業理規則第137 條規定，按公路法第77條第2 項，分別
      以97年5 月19日00-000000000號及97年5 月19日00-00000
      0000號違反汽車運輸業管理事件處分書（下稱原處分1 、
      2 ），由桃園站代行處原告甲○○罰鍰50,000元，原告乙
      ○○吊扣牌照2 個月，並於97年5 月20日以竹監桃字第09
      71001013號函檢送原處分1 、2 予原告。被告亦於97年6
      月10日所具之訴願答辯書內檢附上開2 處分書，並為答辯
      。原告上開提起之訴願，遭決定駁回，遂提起本件行政訴
      訟。
二、原告起訴主張：系爭車輛為原告乙○○所有，只是暫時借予
    原告甲○○到機場幫朋友載行李，原告甲○○並未攬載乘客
    ，亦無收取金錢，所謂訪談紀錄完全是警員事後偽造，原告
    甲○○並無簽名在所謂之訪談紀錄上，只有簽名是幫朋友載
    行李3 件，原告2 人並無違法，原處分顯有違誤，應予撤銷
    等語。並聲明：(一)原告甲○○部分：訴願決定及原處分1 均
    撤銷。(二)原告乙○○部分：訴願決定及原處分2 均撤銷。
三、被告則以：公路法第77條第2 項之處罰要件，係以是否搭載
    乘客及當事人間就車資有無合意為據。原告甲○○於航警局
    97年2 月16日製作駕駛訪談紀錄時，並不否認其至桃園機場
    搭載乘客及收取車資之違規事實，故原告甲○○未經核准卻
    經營汽車運輸業務之違規事實，洵堪認定。系爭車輛有違規
    營業行為，依公路法第77條第2 項及自用車違規營業處罰基
    準規定，除應處行為人即原告甲○○50,000元罰鍰外，其所
    使用之非法營業車輛，雖登記為原告乙○○所有，惟依前揭
    法條及處罰基準表規定仍應吊扣車輛牌照2 個月處分，被告
    依法處分並無不合等語置辯。並聲明求為判決：駁回原告之
    訴。
四、查兩造不爭如事實概要(二)、(三)、(四)及原告甲○○於97年2 月
    16日18時40分許，駕駛原告乙○○所有系爭車輛，在桃園機
    場第二航廈西三路前，為航警局警員查獲並移請桃園站辦理
    之事實，並有航警局97年2 月20日航警行字第0970004479號
    函、桃園地區監警聯合稽查小組駕駛訪談紀錄（下稱訪談紀
    錄）、系爭車輛行車執照、現場照片、97年2 月25日交竹監
    字第52000027號及第00000000號舉發違反汽車運輸業管理事
    件通知單、97年4 月10日竹監桃字第0973130392號函（見原
    處分卷第1 至4 頁、第6 頁、第8 頁）在卷可稽，堪認為真
    實。
五、本件之爭執，在於原處分認原告甲○○有違規載客收費之事
    實並據以對原告2 人裁罰是否適法？經查：
    (一)按公路法第2 條第11款規定：「本法用詞定義如左：…十一
      汽車或電車運輸業：指以汽車或電車經營客、貨運輸而受
      報酬之事業。」、第37條：「經營汽車運輸業，應依左列
      規定，申請核准籌備……」、第77條第2 項：「未依本法
      申請核准，而經營汽車或電車運輸業者，處5 萬元以上15
      萬元以下罰鍰，並應勒令其停業，其非法營業之車輛牌照
      並得吊扣2 個月至6 個月，或吊銷之。」、第79條第5項
      ：「汽車及電車運輸申請資格條件、立案程序……禁止事
      項及其違反之罰鍰、吊扣、吊銷車輛牌照…等事項之規則
      ，由交通部定之。」
    (二)次按，交通部依上開公路法第79條授權訂定汽車運輸業管
      理規則，其第2 條第4 款規定：「汽車運輸業依下列規定
      ，分類營運……四計程車客運業：在核定區域以內，以小
      客車出租載客為營業者。」、第5 條：「經核准籌備之汽
      車運輸業，應……備具立案申請書，報請該管公路主管機
      關核准……」、第138 條：「未經申請核准而經營汽車運
      輸業者，應依公路法第77條第2 項規定舉發。」，與立法
      目的相符，未逾母法授權。是依上開規定，經營汽車運輸
      業應經主管機關核准，未依法申請核准而經營者，除核處
      罰鍰外，其非法營業之車輛牌照並得吊扣。
    (三)又按行政罰法第44條規定：「行政機關裁處行政罰時，應
      作成裁處書，並為送達。」依上開規定可知，對於違反汽
      車運輸業管理規則事件，公路主管機關應填具交通部所定
      之舉發通知單，並應作成書面之行政處分─裁處書，並為
      送達，其程序始為合法。就本案而言，被告係於97年5 月
      19日作成原處分1 、2 ，並由桃園站送達，原告本應於收
      受原處分1 、2 後提起訴願即足以保障其權益。惟查，原
      告於經舉發後，裁處前即提出申訴，並於桃園站97年4 月
      10日函復原告後，旋就上開函復提起行政爭訟，揆其意旨
      既在對原處分1 、2 之處罰內容不服，是原告經本院闡明
      後於訴訟中改請本院撤銷原處分1 、2 ，於法有據；又原
      告雖未於原處分1 、2 作成後另表示訴願之意旨，惟依前
      述，原告既已在經舉發後即表明不服之意旨，且被告亦將
      原處分1 、2 併送訴願機關審理，本件應認已經合法之訴
      願程序，均合先說明。
    (四)查原告甲○○於97年2 月16日18時40分許，在桃園機場第
      二航廈西三路前，駕駛其兄即原告乙○○所有系爭車輛搭
      載乘客收取車資之事實，為原告甲○○於查獲時自承不諱
      ，此觀原告甲○○於查獲時製作之訪談紀錄內所載「車子
      （9198-DM ）是我哥（乙○○）的，我要把旅客載往台北
      （由桃園機場）」、「我所載旅客我不認識他，是機場拉
      客黃牛（廖鴻寶）打電話叫我來接載旅客至台北，旅客是
      他招攬的，車資是1,000 元，當警方查察我時，該名旅客
      及其行李都已上車，但我不知道旅客下車後去哪裡，只剩
      3 件行李在我車上」等語即明（原處分卷第2 頁）；且原
      告甲○○嗣因辱罵取締警員，涉妨害公務及公然侮辱罪嫌
      移送航警局保安隊第7 分隊製作調查筆錄時，仍坦承「（
      問：你今日何時至機場？從事何事？）我於今（16）日下
      午17時10分駕駛自小客車車號9198-DM 至桃園國際機場載
      客人，接載機場攬客黃牛廖鴻寶（經照片指認）拉給我的
      旅客」等語，亦有該份調查筆錄在卷可資為證（原處分卷
      第12頁至第14頁），足認原告甲○○確有駕駛系爭車輛搭
      載乘客收取車資之情無訛。是被告以原告甲○○未依規定
      申請計程車客運業，非法以自用小客車違規攬載乘客營業
      ，原告乙○○將所有系爭車輛交由甲○○違規攬載乘客收
      取車資，依前引公路法第77條第2 項規定，於法定處罰範
      圍內，核處原告甲○○50,000元罰鍰、原告乙○○吊扣車
      輛牌照2 個月，洵屬有據。
    (五)原告2 人雖否認上情，並以前詞置辯。惟查，原告甲○○
      於查獲後，就本件違規之情分別在不同之警員訪談及詢問
      時供承不諱，並於訪談紀錄及調查筆錄內簽名確認，有上
      開訪談紀錄及調查筆錄在卷可憑，原告甲○○既於閱後親
      自簽名於其上，該等訪談紀錄及調查筆錄自不可能係出於
      警員事後之偽造，且原告甲○○稱其僅就幫朋友載行李3
      件部分為簽名云云，亦與訪談紀錄所載不符，並無可採。
      又原告甲○○主張其係幫友人載運行李，並未收取金錢乙
      節，既不足採信，則原告乙○○稱其將系爭車輛借予甲○
      ○到機場幫朋友載行李云云，亦無足取。
    (六)至原告請求調閱製作訪談紀錄及調查筆錄時之錄音錄影，
      並傳訊廖鴻寶與警員到庭對質部分，因本件已據原告甲○
      ○於訪談及調查時迭次陳述綦詳，事證明確，無再為調查
      及訊問證人廖鴻寶之必要，爰不予調查，併此敘明。
六、綜上所述，原告主張，均無可採，原處分依公路法第77條第
    2 項處罰原告，尚無違誤；至原處分雖誤引汽車運輸業管理
    規則第138 條為第137 條，惟核此瑕疵業經訴願決定予以糾
    正，仍屬可以維持。原告徒執前詞，訴請撤銷，為無理由，
    應予駁回。
據上論結，本件原告之訴為無理由，依行政訴訟法第98條第1 項
前段、第104條、民事訴訟法第85條第1項前段，判決如主文。
中    華    民    國    98    年     2    月   26     日
                    臺北高等行政法院第五庭
                              審判長法  官  王碧芳
                                    法  官  蕭惠芳
                                    法  官  周玫芳
上為正本係照原本作成。
如不服本判決，應於送達後20日內，向本院提出上訴狀並表明上
訴理由，如於本判決宣示後送達前提起上訴者，應於判決送達後
20日內補提上訴理由書（須按他造人數附繕本）。
中    華    民    國    98    年     3    月    2     日
                                    書記官  張正清


司法院資訊處製作；財團法人民間司法改革基金會備份。
